臺灣板橋地方法院民事判決　　　　　　　 96年度婚字第802號
原　　　告　甲○○○
被　　　告　乙○○
上列當事人間請求離婚事件，本院於中華民國96年9 月26日言詞
辯論終結，判決如下：
    主    文
准原告與被告離婚。
訴訟費用由被告負擔。
    事實及理由
一、原告主張：
(一)兩造於民國69年間透過友人介紹認識，於同年即辦理結婚，
    婚後不到半年，被告經常為了細故即對原告拳打腳踢，或口
    出穢言，原告得不到丈夫之關愛，長期處於精神虐待狀態，
    致原告犯有精神疾病，婚姻所造成之陰影已無法抹滅。
(二)被告常以三字經怒罵原告，甚且言語恐嚇原告不得與其他男
    人交談，並限制原告之行動，晚上不讓原告睡覺，被告會以
    水潑在原告身上，或拿刀試圖傷害原告，目的僅是要原告向
    其求饒或有恐懼之情，事後被告即在一旁暗自竊笑。被告只
    要情緒不佳，吃飯時或將食物倒掉，不讓原告進食，有時強
    制要求原告將食物全部吃掉，原告一有不從，被告即又毆打
    原告。甚且曾經要求原告學狗吃食之方式，爬行地上舔食，
    被告之行為已令原告深感寒心。
(三)於91年間，原告前往姐姐家裡吃晚餐，返家後被告不分青紅
    皂白，即毆打原告並以圍裙勒原告脖子，原告及長子丁○○
    苦苦哀求，被告始作罷。不料，原告進入房間欲就寢之際，
    被告竟施用暴力剝光原告衣服，再以剪刀剪斷原告之體毛，
    被告變態之舉令原告相當恐慌，經原告大聲尖叫後，長子丁
    ○○進入房間查探，被告方停止其變態行為。
(四)於92年間，約好時間前往進行派報工作，惟原告一時有事耽
    誤，到達目的地時，已超過與被告所約定之時間，被告一見
    原告，竟不顧一切以安全帽敲打原告頭部。
(五)於95年7 月30日，因原告與家人至烏來遊玩，返家時被告即
    興師問罪，質問原告是否與男人出遊，原告又遭被告毒打一
    頓。
(六)於95年10月間原告因外出爬山晚歸，被告竟又毆打原告致肩
    部及肢體等處有瘀傷。原告再也無法忍受被告之暴行，即前
    往長子於淡水租屋處療傷，被告知悉原告之行蹤後，遂找來
    民意代表協商，表示其已知錯，並書立保證書，保證日後不
    得再有暴力及精神虐待等行為，以此說服原告返家持續婚姻
    關係，原告又一再相信被告所言。
(七)詎被告於96年6 月間仍持續言語恐嚇原告，原告再也無法忍
    受被告所有行為，雖然被告於同年6 月29日再次承諾不再犯
    行，原告已不再相信被告所言。被告於同年6 月23日至25日
    間每日以數百通電話騷擾原告之工作及生活，經原告統計此
    3 日分別有184通、47通、186通。
(八)被告原從事土木工作，於88年間因921 地震後，即失業在家
    ，原告為維持生計，不辭辛苦地從事派報工作，風吹日曬，
    家裡之生計方得以維持，無奈被告竟無法體會原告維持家計
    之辛勞，結婚多年，殊不知婚姻的真諦何在。被告對原告之
    行為已達不堪同居虐待之程度，且兩造感情已破綻實已無維
    持之可能。為此依據民法第1052條第1 項第3 款及第2 項規
    定的事由請求離婚，只要其中之一有理由，即請求選擇加以
    判決離婚。並聲明：請准原告與被告離婚。
二、被告方面：
(一)證人丁○○在淡水讀書，他很少回家，他亂講話，證人丙○
    ○也不知道情形，這些都是原告教的。原告把我的錢都拿走
    了，年輕跟她結婚，她沒有嫌我，現在我老了，她才嫌我。
(二)於95年11月5 日所立之保證書是某位代表寫的，當時因被告
    與原告吵架，被告比較衝動有毆打原告，原告去長子丁○○
    淡水那裡居住不肯回來，被告找代表去協調，原告同意回來
    ，跟我和好半年，所以被告才簽名。96年6 月21日被告懇求
    原告回來和好，原告稱沒有保障，原告遂寫下這份保證書的
    內容叫被告簽名。被告毆打原告，只有這次，我有比較大聲
    說話，因為我嗓門大。
(三)被告並無對原告潑水，以圍裙勒原告之脖子及拿刮鬍刀刮原
    告體毛之情事。原告是我的太太，我疼她都來不及。被告撥
    打電話給原告，目的是請求原告返家團圓。
(四)原告如堅持離婚，原告應把被告年輕至今所賺交給她的錢還
    給被告。並聲明：請求駁回原告之訴。
三、本院當庭協議簡化整理兩造本件事實上及法律上之爭點如下
    ：
(一)確認原告請求權基礎，如卷附書狀及以前筆錄所特定之型態
    。
(二)就原告請求權之原因事實所主張之證據方法如卷附物證及所
    聲明之人證。
四、兩造於69年間結婚，育有兩名子女丁○○、丙○○，現兩造
    婚姻關係存續中，有原告提出之戶籍謄本為證。又原告主張
    之前揭事實，業據原告提出95年11月5 日之保證書、96年6
    月21日之保證書、遠傳電信股份有限公司受信通聯紀錄報表
    等影本各1 件、驗傷診斷證明書影本2 件、受傷照片3 件等
    為證，並據兩造長子丁○○證稱：「（爸爸和媽媽感情如何
    ？你們有無看過爸爸打媽媽？）爸爸和媽媽的感情不好，他
    們常常吵架，我有看過爸爸打媽媽，看過很多次，爸爸也會
    罵媽媽髒話，也會限制媽媽的行動自由，晚上不讓媽媽睡覺
    ，有一年媽媽去姐姐家吃晚飯，回來時，爸爸不分青紅皂白
    就打媽媽，拿圍裙勒住媽媽的脖子，爸爸還拿水潑在媽媽身
    上，剝光媽媽的衣服，用刮鬍刀叫媽媽自己剃自己的體毛，
    還用電風扇吹媽媽，爸爸只要情緒不好，吃飯時就把飯菜倒
    掉，不讓媽媽吃，有時又強迫媽媽把食物全部吃完，95年10
    月間媽媽外出爬山晚歸，爸爸就毆打媽媽，造成媽媽身上多
    處瘀傷，這是媽媽告訴我的，媽媽身上到處都是傷，我陪媽
    媽去驗傷。」「（爸爸出具95年11月5 日保證書的經過？）
    他們那次吵架很嚴重，媽媽受不了就跑到我在淡水的住處去
    住，爸爸要求媽媽返家，就找一些人去調解，爸爸就立下這
    個保證書，保證以後不能有肢體、口頭暴力對待媽媽，尊重
    媽媽個人行動自由，不得有恐嚇行為。」證人即兩造之次子
    丙○○證稱：「（爸爸和媽媽感情如何？你們有無看過爸爸
    打媽媽？）爸爸和媽媽感情不好，我看過爸爸打媽媽很多次
    ，爸爸對媽媽拳腳相向，有時也會拿東西打，也會罵媽媽髒
    話，會限制媽媽的行動自由，晚上不讓媽媽睡覺，有一次爸
    爸毆打媽媽，並用圍裙勒住媽媽的脖子，爸爸只要情緒不好
    ，吃飯時就把飯菜倒掉，不讓媽媽吃，有時又強迫媽媽把食
    物全部吃光，媽媽曾經跟我說爸爸要求媽媽學狗吃食的方式
    ，爬行在地上舔食，有一年爸爸跟媽媽約好時間，前往派報
    工作，媽媽有事遲到，結果媽媽被爸爸用安全帽敲打頭部，
    有一年媽媽和家人去烏來玩，媽媽回來就被爸爸毒打一頓。
    」「（爸爸出具95年11月5 日保證書的經過？）他們那次吵
    架很嚴重，媽媽受不了就跑到哥哥在淡水的住處去住，爸爸
    要求媽媽返家，就找一些人去調解，爸爸就立下這個保證書
    ，保證以後不能有肢體、口頭暴力對待媽媽，尊重媽媽個人
    行動自由，不得有恐嚇行為。」被告否認前情，辯稱其僅毆
    打原告1 次，其非常疼愛原告云云，顯係避重就輕之詞，尚
    難採信。是本院綜上事證，自堪信原告主張之事實為真正。
五、按夫妻之一方受他方不堪同居之虐待者，他方得向法院請求
    離婚，民法第1052條第1 項第3 款定有明文。而所謂「不堪
    同居之虐待」，係指予以身體上或精神上不可忍受之痛苦，
    致不堪繼續同居者而言，蓋夫妻結合，應立於兩性平等之地
    位，維持其人性之尊嚴，是若受他方虐待已逾越夫妻通常所
    能忍受之程度，而有侵害人格尊嚴與人身安全者，即不得謂
    非受不堪同居之虐待。經查，兩造結婚多年，並育有2 名子
    女，被告基於夫妻情誼，自當本於互信互諒之態度，與原告
    共同經營和諧的婚姻生活，相互扶持、彼此尊重，此乃婚姻
    之目的。詎被告經常為了細故即對原告拳打腳踢、口出穢言
    辱罵三字經、不讓原告睡覺、要求原告學狗吃食之方式爬行
    地上舔食、剝光原告衣服剪剃原告體毛、以安全帽敲打原告
    頭部，自足令原告身體上及精神上均遭受到莫大的痛苦，實
    已逾越夫妻間通常所能忍受的程度，已足構成「不堪同居之
    虐待」之情事，揆諸前揭法條及說明，原告訴請離婚，於法
    有據，應予准許。至原告另依據民法第1052條第2 項離婚事
    由訴請離婚部分，即無再為論究之必要，附此敘明。
六、訴訟費用負擔之依據：民事訴訟法第78條。
中　　華　　民　　國　　96　　年　　10　　月　　11　　日
                    家事庭  法　官　毛崑山
以上正本證明與原本無異。
如對本判決不服，應於判決送達後20日內向本院提出上訴狀。
中　　華　　民　　國　　96　　年　　10　　月　　11　　日
                            書記官　廖宮仕
